【裁判字號】    98,訴,1540
【裁判日期】    990611
【裁判案由】    分割共有物
【裁判全文】
臺灣臺南地方法院民事判決              98年度訴字第1540號
原      告  丁○○
訴訟代理人  黃瑩律師
被      告  戊○○
            乙○○
            丙○○
            甲○○
            己○○
上列當事人間請求分割共有物事件，本院於民國99年5月25日言
詞辯論終結，判決如下：
    主  文
兩造共有坐落台南市○○區○○段五二七地號，地目建面積柒貳
壹平方公尺土地之分割如附圖所示，編號A1面積壹捌柒點陸玖平
方公尺及編號A2面積零點柒伍平方公尺分由被告戊○○取得；編
號B面積玖肆點參零平方公尺分由被告乙○○取得；編號C面積玖
肆點零捌平方公尺分由被告丙○○取得；編號D面積柒拾點伍肆
平方公尺分由原告取得；編號E1面積肆貳點柒捌平方公尺及編號
E2面積貳柒點柒陸平方公尺分由被告甲○○取得；編號F1面積肆
貳點玖貳平方公尺及編號F2面積貳柒點捌零平方公尺分由被告己○○取得；編號G面積肆陸點參伍平方公尺分由被告戊○○、乙○○、丙○○依序按應有部分四分之二、四分之一、四分之一保
持共有；編號H面積捌陸點零參平方公尺分由原告及被告戊○○
、乙○○、丙○○、甲○○、己○○依序按應有部分九分之一、
六分之二、六分之一、六分之一、九分之一、九分之一保持共有
。
訴訟費用新台幣壹萬參仟零柒拾捌元由兩造按附表所示金額負
擔。
    事 實 及 理 由
一、原告起訴主張：緣坐落台南市○○區○○段527地號、地目
    建、面積721.00平方公尺之土地（下稱系爭土地）為兩造所
    共有，原告應有部分為9分之1，被告應有部分為乙○○6分
    之1、戊○○6分之2、甲○○9分之1、丙○○6分之1、己○○9分之1。因系爭土地並無使用目的不能分割或以契約定有
    不分割期限之限制，惟因無法達成自行協議分割，為此依據
    民法第823條第1項、第824條第2項之規定，請求法院判決分
    割如主文第1項所示。
二、被告方面：同意系爭土地分割如附圖所示。
三、法院之判斷：
（一）按各共有人除因物之使用目的不能分割，或契約定有不分
      割之期限者外，得隨時請求分割共有物，民法第823條第1
      項定有明文，又按分割共有物之訴，係就有共有關係之共
      有物，以消滅共有關係為目的，予以分割，使共有人就共
      有物之一部分單獨取得所有權之形成訴訟。經查，系爭土
      地為兩造所共有，並無因使用目的不能分割之情形，各共
      有人間亦無不得分割之契約等情，業據原告提出土地登記
      簿謄本、地籍圖各一件為證，且為被告所不爭執，自堪信
      實。原告起訴請求分割系爭土地，並無不合，應予准許。
（二）又法院為裁判分割前，應顧及公平、當事人之聲明、應有
      部分之比例與實際是否相當、共有物之客觀情狀、性質、
      價格與經濟價值、共有利益、各共有人之主觀因素與使用
      現狀、利害關係等因素為綜合判斷。經查，系爭土地曾分
      管使用，兩造並不爭執，被告己○○更稱其父早期居住在
      如附圖所示編號C之土地上，因應共有人從系爭土地裡面
      （應指系爭土地邊界）開始興建房屋之意，乃至系爭土地
      東南角如附圖所示編號E、F土地上蓋屋，益徵兩造間就系
      爭土地有分管使用之實；惟被告己○○之父興建如附圖編
      號E2、F2所示之建物，未按系爭土地地形及依傍系爭土地
      邊界興建之分管本意為之，且該建物由東南朝西北方向興
      建，傾斜幅度甚大，若依該建物坐落基地分割系爭土地，
      將影響其他共有人分得土地之完整性及利用性，損及他共
      有人之經濟利益。是顧及系爭土地分管使用之現狀、共有
      人應有部分比例，及兩造均同意依附圖所示之方式分割，
      且分割結果各共有人應有面積復與其持分比例相當，符合
      公平原則等情，爰將系爭土地分割如附圖所示。
四、按因共有物分割、經界或其他性質上類似之事件涉訟，由敗
    訴當事人負擔訴訟費用顯失公平者，法院得酌量情形，命勝
    訴之當事人負擔其一部；且共同訴訟人於訴訟之利害關係顯
    有差異者，法院得酌量其利害關係之比例，命分別負擔，民
    事訴訟法第80條之1、第85條第1項但書分別定有明文。本件
    訴訟費用因認由兩造按其應有部分之比例負擔為宜，爰判決
    如主文第2項所示。
五、據上論結，原告之訴為有理由，依民事訴訟法第80條之1、
    第85條第1項但書、第87條第1項，判決如主文。
中    華    民    國    99    年    6     月    11    日
                  民事第二庭    法  官  魏玉英
以上正本係照原本作成。
如對本判決上訴，須於判決送達後20日內向本院提出上訴狀。
中    華    民    國    99    年    6     月    11    日
                                書記官  王慧萍
附表
┌──┬─────┬──────┬──────────┐
│編號│共有人姓名│應有部分持分│ 訴訟費用分擔之金額 │
│    │          │            │    （新臺幣）      │
├──┼─────┼──────┼──────────┤
│ (1) │  戊○○  │    2/6     │      4,359元       │
├──┼─────┼──────┼──────────┤
│ (2) │  乙○○  │    1/6     │      2,180元       │
├──┼─────┼──────┼──────────┤
│ (3) │  丙○○  │    1/6     │      2,180元       │
├──┼─────┼──────┼──────────┤
│ (4) │  丁○○  │    1/9     │      1,453元       │
├──┼─────┼──────┼──────────┤
│ (5) │  甲○○  │    1/9     │      1,453元       │
├──┼─────┼──────┼──────────┤
│ (6) │  己○○  │    1/9     │      1,453元       │
└──┴─────┴──────┴──────────┘

司法院資訊處製作；財團法人民間司法改革基金會備份。
